臺灣基隆地方法院刑事判決　　　　　　　 96年度訴字第194號
公　訴　人　臺灣基隆地方法院檢察署檢察官
被　　　告　丁○○
　　　　　　　　　　（現於臺灣基隆看守所）
　　　　　　丙○○
　　　　　　　　　　（現於臺灣基隆看守所）
指定共同
辯護人　　　本院公設辯護人　乙○○
上列被告因強盜等案件，經檢察官提起公訴（96年度偵字第1156
號），本院判決如下：
    主  文
丁○○共同意圖為自己不法之所有，攜帶兇器，以強暴至使不能
抗拒，而取他人之物，累犯，處有期徒刑柒年陸月。扣案之武士
刀壹把、童軍繩壹條、膠帶壹綑均沒收。
丙○○共同意圖為自己不法之所有，攜帶兇器，以強暴至使不能
抗拒，而取他人之物，處有期徒刑柒年貳月。扣案之武士刀壹把
、童軍繩壹條、膠帶壹綑均沒收。
    事  實
一、丁○○（於民國81年間因懲治盜匪條例案件，經判處有期徒
    刑13年，於87年12月15日假釋並付保護管束，於93年3月27
    日保護管束期滿，其未執行部分以已執行論）與丙○○（於
    91年間因竊盜案件，經臺灣士林地方法院於91年8月6日以91
    年簡字960號判決判處拘役50日，緩刑2年，於91年10月14
    日確定）二人係兄弟關係，因欠繳2個月房租，駕照又遭吊
    銷致覓職不易而缺錢花用，乃共同基於意圖為自己不法所有
    之犯意聯絡，於96年1月29日上午9時許，共乘丙○○所有車
    號PVZ-480號重型機車，前往基隆市○○區○○路17之2號「
    十元大拍賣」商店，以新臺幣（下同）39元及20元向該店負
    責人呂明玹購買童軍繩及膠帶各1捆，而於同日中午12時許
    又共乘上開機車前往臺北市○○路18號1樓「奇屋動力玩具
    店」以450元向該店負責人朱鶴祺購買裝飾用之小武士刀1把
    （非屬槍砲彈藥刀械管制條例所列管之刀械）後返回位於基
    隆市○○區○○街6號4樓二人居所，再由丁○○以自有石磨
    將上開小武士刀磨利後藏放在身，而丙○○則將膠帶1捆藏
    放在身，另將童軍繩1捆藏放在上開機車置物箱內，並於同
    日下午5時許，共乘上開機車前往臺北縣瑞芳鎮○○路351之
    1 號九姓王公廟廁所旁，並將上開機車予以藏放妥當後，即
    一同步行至臺北縣瑞芳鎮○○路○段82號瑞芳火車站搭乘火
    車前往臺北火車站，嗣於當日深夜23時20分許，在捷運臺北
    車站二號出口處前之巿民大道上，攔下戊○○所駕駛車號
    303- CM號營業小客車，由丙○○坐在該車副駕駛座，丁○○坐於駕駛座後方，二人向戊○○佯稱欲前往臺北縣汐止市
    找尋朋友，戊○○即駕該營業小客車搭載渠等二人由臺北市
    市○○道上高架道路，再循國道中山高速公路汐止交流道，
    抵達臺北縣汐止市○○路○段462號汐保機車行前停留，嗣
    二人向戊○○告稱其友人不在後，再指示戊○○駕駛上開營
    業小客車循五堵交流道銜接中山高速公路返回基隆，並於基
    隆市東岸停車場旁下基隆交流道後即沿基隆市○○○路駕往
    原置放機車之九姓王宮廟前，再由丙○○向戊○○佯稱欲在
    該廟廁所如廁，指示戊○○將上開營業小客車停放在該廟前
    庭，丁○○即著手取出客觀上足以對人之生命、身體造成危
    害之凶器即預藏之小武士刀1把抵住戊○○脖子，丙○○並
    以預藏之膠帶綑綁其雙手，致戊○○不能抗拒而任由丙○○
    取出其褲袋內深色小皮夾（內有現金200元、華南商業銀行
    之金融卡2張、中國石油加油卡1張（嗣即將空皮夾、加油卡
    一張棄置於該營業小客車內）及NOKIA廠牌之行動電話1支，
    丙○○恐因無法壓制戊○○，乃以膠布封住戊○○眼睛及口
    部，丁○○再以童軍繩子捆綁戊○○之雙手、肘至頭部，並
    向戊○○逼問取得金融卡密碼後，再共同將戊○○抬放至上
    開營業小客車後行李箱內後，丁○○旋於翌（30）日凌晨零
    時許騎乘上開機車，前往臺北縣瑞芳鎮○○路51號前瑞芳鎮
    漁會信用部，而於零時48分許將上開強盜而得之華南商業銀
    行之金融卡（帳號0000000000000000號）置入該農會所設置
  　之自動櫃員機使用並輸入密碼，使自動櫃員機辨識系統對真
　　正持卡人之識別陷於錯誤，而以此不正方法自上開00000000
  　00000000號帳戶內詐得現金3000元後，旋再騎乘上開機車返
    回上開九姓王公廟，沿路並將手機、提款卡丟棄，在九姓王
    公廟前搭載丙○○一同返回泰和街居所，戊○○則已於丁○○返回該廟之前，趁丙○○在車上不覺之際，自行掙脫捆綁
    之童軍繩及撕除手部、臉部之膠帶，並開啟營業小客車後行
    李箱之卡榫後逃離，於零時50分許，在瑞芳鎮○○路與深澳
    路口適攔下陳星光、陳麗娟共乘之車輛並由渠二人先行向瑞
    芳派出所報警，戊○○嗣由另一行經之機車騎士搭載前往基
    隆市深澳派出所報案，嗣經警追查始知上情，並扣得遺留在
    現場2人所有，供犯罪用之小武士刀1把、膠帶1綑、童軍繩1
    條，而於96年2月3日14時許將2人拘提到案，警方又在2 人
    位於基隆市○○區○○街6號3樓之居所，扣得非供犯罪所用
    ，2人犯案時穿著之黑色夾克1件、黑色西裝褲1件、灰色夾
    克1件、藍色牛仔褲1件。
二、案經臺北縣政府警察局瑞芳分局報告臺灣基隆地方法院檢察
    署檢察官偵查後起訴。
    理  由
壹、程序事項：被告以外之人於審判外之言詞或書面陳述，除法
    律有規定者外，不得作為證據，刑事訴訟法第159條第1項固
    有明文；惟被告以外之人於審判外之陳述，雖不符同法第15
    9條之1至之4規定，而經當事人於審判程序同意作為證據，
    法院審酌該言詞陳述或書面陳述作成時之情況，認為適當者
    ，亦得為證據。又當事人、代理人或辯護人於法院調查證據
    時，知有第159條第1項不得為證據之情形，而未於言詞辯論
    終結前聲明異議者，視為有前項之同意，同法第159條之5亦
    定有明文。本件公訴人、被告及辯護人於本院準備程序及審
    判程序中對於本案相關證人於偵查中之證述暨其他相關具傳
    聞性質之證據資料之證據能力，均表示沒有爭執，且迄於言
    詞辯論終結前亦未聲明異議。本院審酌本案證人之陳述及證
    據資料作成時之情況，核無違法取證或其他瑕疵，認為以之
    作為證據為適當，前述證人於審判外之陳述及相關證據資料
    ，自得做為證據。
貳、實體事項
一、上開事實，業據被告丁○○、丙○○於警詢、檢察官偵查時
    及本院審理時均坦承不諱，核與證人戊○○於警詢與檢察官
    偵查時所證述情節相符，而證人即共同被告丙○○於檢察官
    偵查時亦具結證稱：「是丁○○提議要作此案，是丁○○去
    領錢，在丁○○領回錢前，被害人就先脫困了。」等語。證
    人即共同被告丁○○於檢察官偵查時亦具結證稱：「是我與
    弟弟在家中共同商議的，膠帶是我弟弟帶的，我弟弟坐在副
    駕駛座，我坐在後座靠近中間的位置，我就拿出刀子叫他（
    被害人）乖乖把錢拿出來，我弟弟就把他的手綁起來．．．
    ．當時我是騎乘我弟弟丙○○的PVZ-480號機車去提領現金
    的。」、「等我領完錢，我騎機車再回到現場前，半路上就
    遇到我弟弟，丙○○告訴我被害人己經逃走了，所以我和丙○○也趕快騎機車逃走。」等語（見96年度偵字第1156號卷
    第95頁-97頁）。足見被告二人係共同謀議策劃犯案，而被
    害人戊○○所有華南商業銀行帳戶內於96年1月30日確遭提
    領3千元，此有華南商業銀行活期儲蓄存摺影本及列印之瑞
    芳鎮漁會信用部96年1月30日交易明細表（見96年度偵字第
    1156號第41頁、第156頁）在卷可稽。而被告丁○○於本院
    審理時，亦坦承瑞芳鎮漁會ATM監視畫面所攝錄，頭戴安全
    帽持提款卡提錢的人，就是其本人無誤，此有卷附之監視畫
    面照片12幀足參（見同上偵卷第78-83頁）。另警方在戊○○所駕駛車號303-CM號營業小客車之行李箱蓋外部左側及行
    李箱蓋車牌下方、左後車身外部、右前乘客座門外框上、右
    後乘客座外部、右後乘客座內部玻璃、被告所換過的塑膠板
    等處所採集之指紋，與被告丙○○指紋卡之左食指指紋相符
    ；至於丁○○則因無指、掌紋資料，故無法比對，此有證物
    清單及96年2月6日刑紋字第0960018888號內政部警政署刑事
    警察局鑑驗書（見同上偵卷第131頁、第125頁）在卷足證；
    此外復有扣案之被告所有，供犯罪用小武士刀乙把、童軍繩
    乙條、膠帶乙捲和現場摸擬作案過程翻拍照片足資佐證，綜
    上足徵被告二人之任意性自白確與事實相符，從而本件事證
    明確，應依法論科。
二、按強盜罪以強暴、脅迫等方法，致使不能抗拒為構成要件之
    一，當然含有妨害被害人自由之性質，故犯強盜罪而有妨害
    被害人自由時，是否另論以妨害自由罪名，應就行為人之全
    部犯罪行為實施過程加以觀察。倘妨害自由行為時，強盜行
    為尚未著手實施，可依情形認為妨害自由、強盜犯罪間有方
    法結果之牽連關係；若強盜行為業已著手實施，則所為強暴
    、脅迫等非法剝奪被害人行動自由行為，應包括強盜行為之
    內，無另行成立刑法第302條第1項剝奪他人行動自由之餘地
    （參照91年度台上字第803號）。又刑法上所謂兇器，其種
    類並無限制，凡客觀上對於人之生命、身體、安全構成威脅
    ，具有危險性之兇器均屬之，並不以攜帶之初有行兇之意圖
    為必要（最高法院79年臺上字第5253號判例參照）。查本件
    被告丁○○所攜帶小武士刀，雖經鑑驗結果，非屬於槍砲彈
    藥刀械管制條例所列管刀械，此有96年2月15日北縣警保字
    第0960021195號台北縣政府警察局函及該刀械鑑驗照片（見
    同上偵卷第103頁、第104頁）可稽，然觀之刀械外狀：刀把
    長近6公分、刀刃長約8.6公分、刀鋒銳利，在客觀上對人生
    命、身體足以發生危害，應認係具有危險性凶器無疑。核被
    告二人所為，向被害人強取財物後，再將被害人捆綁後，持
    強取而得之金融卡提領現金逃逸之行為，係犯刑法第330條
    第1項之加重強盜罪。被告二人就上開行為間，有犯意聯絡
    及行為分擔，為共同正犯。公訴意旨認被告二人所為，除加
    重強盜罪外，另犯刑法第339條之2以不正方法由自動付款設
    備取得他人之物、第302條第1項非法剝奪他人行動自由，且
    犯意各別，行為互殊，三罪應分論併罰。惟綜合被告犯罪行
    為實施過程加以觀察，被告持小武士刀已著手強取被害人提
    款卡，於領取現金前，為恐被害人脫逃，用膠帶、童軍繩捆
    綁，抬放至營業小客車後行李箱內，揆諸前揭判例，應認(1)
    對被害人所為之剝奪行動自由(2)持被害人戊○○金融卡，至
    自動櫃員機提領現金等行為，為著手強盜行為之後，強盜行
    為尚未終結前之行為，不另成立妨害自由、以不正方法由自
    動付款設備取得他人之物之罪，公訴意旨容有誤會。此部分
    既經本院審理，係包含於被告強盜行為內，自毋庸另為無罪
    之諭知。又被告丁○○有事實欄所載之犯罪科刑執行情形，
    5年內再犯本件有期徒刑以上之罪，此有臺灣高等法院被告
    前案紀錄表可按，應論以累犯，並依刑法第47條規定加重其
    刑。爰審酌被告丁○○前犯有懲治盜匪條例案件，被告丙○○亦曾因竊盜案件，判處拘役50日，渠等再犯本件犯行無悔
    改之意，因生活所迫而為本件犯行，雖未造成被害人身體受
    傷，所得財物價值不高，惟手段凶惡不僅使被害人心理受創
    甚鉅，對社會治安之危害亦大，衡酌渠等犯罪動機、犯罪目
    的、犯罪手段、智識程度、與被害人關係及念及被告犯後均
    坦承犯行等一切情狀，各量處如主文所示之刑，以示懲儆。
三、扣案之武士刀1把、童軍繩1條、膠帶1綑，為供犯罪所用之
    物，係被告所購買，屬被告所有，業據被告供明在卷，爰依
    刑法第38條第1項第2款之規定，宣告沒收之。另扣案之黑色
    夾克1件、黑色西裝褲1件、灰色夾克1件、藍色牛仔褲1件，
    雖係被告所有，並非供犯罪所用之物，爰不予宣告沒收。
據上論斷，應依刑事訴訟法第299條第1項前段，刑法第28條、第
330條第1項，第47條第1項、第38條第1項第2款，判決如主文。
本案經檢察官甲○○到庭執行職務。
中　　華　　民　　國　　96　　年　　5 　　月　2　　　日
　　　　　　　　　刑事第二庭審判長法　官  王敏慧
　                                法  官  劉桂金
                                  法  官  陳伯厚
以上正本證明與原本無異。
如不服本判決應於收受本判決後10日內向本院提出上訴書狀，其
未敘述上訴理由者，並得於提起上訴後10日內向本院補提理由書
狀（均須按他造當事人之人數附繕本。）「切勿逕送上級法院」
中　　華　　民　　國　　96　　年　　5 　　月　　3 　　日
                                  書記官  明祖斌
附錄論罪法條：
中華民國刑法第330條
（加重強盜罪）
犯強盜罪而有第 321 條第 1 項各款情形之一者，處 7 年以上有
期徒刑。
前項之未遂犯罰之。
